【裁判字號】    98,易,1992
【裁判日期】    980915
【裁判案由】    毒品危害防制條例
【裁判全文】
臺灣板橋地方法院刑事判決              98年度易字第1992號
公  訴  人  臺灣板橋地方法院檢察署檢察官
被      告  甲○○
                    （另案在臺灣臺北監獄臺北分監執行中）
上列被告因毒品危害防制條例案件，經檢察官提起公訴（98年度
毒偵字第3624號），嗣因被告於本院準備程序中就被訴事實為有
罪之陳述，本院告知被告簡式審判程序之旨，並聽取當事人之意
見後，裁定改依簡式審判程序進行，判決如下：
    主  文
甲○○施用第二級毒品，累犯，處有期徒刑陸月，如易科罰金以
新臺幣壹仟元折算壹日，扣案之吸食器壹組、包裝袋參只、提撥
器參支均沒收。
    事  實
一、甲○○曾因施用毒品案件，經本院以88年度毒聲字第2382號
    裁定送觀察、勒戒，因認其有繼續施用毒品之傾向，再經本
    院以88年度毒聲字第2716號裁定令入戒治處所施以強制戒治
    ，嗣經本院以89年度毒聲字第312 號撤銷停止戒治，於民國
    89年9 月28日強制戒治執行完畢。又因施用毒品案件，經臺
    灣嘉義地方法院以90年度毒聲字第510 號裁定令入戒治處所
    施以強制戒治，後經同院以91年度毒聲字第161 號裁定停止
    其戒治處分，所餘執行期間另付保護管束出所，迄91年9 月
    5 日保護管束期滿原停止戒治處分之裁定未經撤銷，視為強
    制戒治執行完畢，該案另經同院以90年度訴字第303 號判決
    分判處有期徒刑8 月及6 月，應執行有期徒刑1 年1 月，上
    訴後由臺灣高等法院臺南分院以90年度上訴字第1028號判決
    上訴駁回確定。再因施用毒品案件，經臺灣嘉義地方法院裁
    定更送強制戒治，於93年1 月9 日毒品危害防制條例修正報
    結出所，該案復經同院以92年度訴字第458 號判決分判處有
    期徒刑8 月、5 月，應執行有期徒刑1 年確定。甲○○又曾
    因傷害案件，經本院以96年度簡字第6654號判決判處有期徒
    刑5 月，上訴後另由本院以96年度簡上字第1031號判決駁回
    上訴確定，甫於97年12月27日縮刑期滿執行完畢。詎猶不知
    悔悟，竟基於施用第二級毒品甲基安非他命之犯意，於98年
    5 月14日上午某時，在其位於臺北縣樹林市○○路79巷28號
    住處內，以將甲基安非他命置入吸食器內加熱使成煙霧後予
    以吸食之方式，施用甲基安非他命1 次。嗣於同日15時30分
    許為警在上址前予以盤查，並徵得甲○○同意後進行搜索而
    查獲，並扣得吸食器1 組、分裝袋27只、包裝袋3 只、止血
    帶1 條、提撥器3 支，經採集其尿液送驗，結果呈安非他命
    、甲基安非他命陽性反應而知悉上情。
二、案經臺北縣政府警察局海山分局報告臺灣板橋地方法院檢察
    署檢察官偵查起訴。
    理  由
壹、程序方面：查被告甲○○所犯並非死刑、無期徒刑、最輕本
    刑為三年以上有徒刑之罪或高等法院管轄第一審案件，而其
    於準備程序進行中，被告先就被訴事實為有罪之陳述，經法
    官告知簡式審判程序之旨，並聽取公訴人及被告之意見後，
    本院認適宜改依簡式審判程序進行，爰裁定進行簡式審判程
    序，合先敘明。
貳、實體方面：
一、上揭事實，業據被告於本院準備程序與審理時坦承不諱，而
    被告經警採集之尿液送驗結果，係呈安非他命、甲基安非他
    命陽性反應，此有臺灣檢驗科技股份有限公司出具之濫用藥
    物檢驗報告乙份在卷可稽，另有甲基安非他命吸食器1 組、
    包裝袋3 只、提撥器3 支扣案可佐，可證被告上述之任意性
    自白確與事實相符，堪以採信，足認被告確有施用第二級毒
    品犯行至明。
二、查毒品危害防制條例於92年7 月9 日修正公布，自93年1 月
    9 日施行，其中第20條、第23條將施用毒品之刑事處遇程序
    ，區分為「初犯」及「5 年內再犯」、「5 年後再犯」。依
    其立法理由之說明：「初犯」，經觀察、勒戒或強制戒治後
    ，應為不起訴處分或不付審理之裁定；經觀察、勒戒或強制
    戒治執行完畢釋放後，「5 年內再犯」者，因其再犯率甚高
    ，原實施之觀察、勒戒及強制戒治既已無法收其實效，爰依
    法追訴或裁定交付審理。至於經觀察、勒戒或強制戒治執行
    完畢釋放後，「5 年後再犯」者，前所實施之觀察、勒戒或
    強制戒治已足以遮斷其施用毒品之毒癮，為期自新及協助其
    斷除毒癮，仍適用「初犯」規定，先經觀察、勒戒或強制戒
    治之程序。從而依修正後之規定，僅限於「初犯」及「5 年
    後再犯」兩種情形，始應先經觀察、勒戒或強制戒治程序。
    倘被告於5 年內已再犯，縱其第3 次再度施用毒品之時間，
    在再犯經觀察、勒戒或強制戒治執行完畢釋放5 年以後，仍
    不合於「5 年後再犯」之規定，且因已於「5 年內再犯」，
    顯見其再犯率甚高，原實施觀察、勒戒或強制戒治，已無法
    收其實效，即應依該條例第10條處罰，最高法院97年度第5
    次刑事庭會議決議見解可參，查被告前因施用毒品案件，先
    後已經裁定送觀察、勒戒，因認有繼續施用毒品之傾向，再
    經送強制戒治，執行期滿出所後復因施用毒品，曾經法院裁
    定再送強制戒治兩次，有臺灣高等法院被告前案紀錄表乙份
    附卷為憑，斯時被告數次施用行為彼此間相隔既均未逾5 年
    ，其後被告再犯本案時，縱距其最近一次送強制戒治之時已
    逾5 年，揆諸前開決議意旨，被告仍不合5 年後再犯之規定
    ，就其所為，自該當毒品危害防制條例第23條第2 項之起訴
    條件。
三、核被告所為，係犯毒品危害防制條例第10條第2 項之施用第
    二級毒品罪。被告施用前持有第二級毒品之低度行為，為進
    而施用之高度行為所吸收，不另論罪。又查被告曾因如事實
    欄所載案件經判處罪刑確定並已執行完畢，此由上述附卷之
    被告前案紀錄表即足證之，被告於有期徒刑執行完畢後5 年
    內，故意再犯本案有期徒刑以上之罪，為累犯，應依刑法第
    47條第1 項規定加重其刑。審酌被告前即有施用毒品前科，
    且曾經觀察、勒戒、強制戒治，甚至有期徒刑之執行完畢，
    竟再為本件施用毒品犯行，顯見其不思悔改，及其犯罪後尚
    能坦承犯行，且施用毒品行為本質上係屬自我戕害行為，反
    社會性之程度較低等一切情狀，量處如主文所示之刑，併諭
    知易科罰金折算標準，以資懲儆。另扣得之吸食器1 組、包
    裝袋3 只、提撥器3 支，為被告所有供作本案犯罪所用之物
    ，既據其自承明確，爰依法宣告沒收，至扣案之分裝袋27只
    與止血帶1 條，則無證據證明具上述性質，且非屬違禁物甚
    明，尚難依檢察官所請併予沒收，附此敘明。
據上論斷，應依刑事訴訟法第273 條之1 第1 項、第299 條第1
項前段，毒品危害防制條例第10條第2 項，刑法第11條前段、第
47條第1 項、第41條第1 項前段、第38條第1 項第2 款，判決如
主文。
本案經檢察官蘇振文到庭執行職務。
中    華    民    國    98    年    9     月    15    日
                  刑事第五庭  法  官  盧軍傑
上列正本證明與原本無異。
如不服本判決，應於判決送達後10日內敘明上訴理由，向本院提
出上訴狀 (應附繕本) ，上訴於臺灣高等法院。其未敘述上訴理
由者，應於上訴期間屆滿後20日內向本院補提理由書「切勿逕送
上級法院」。
                              書記官  周玉茹
中    華    民    國    98    年    9     月    15    日
附錄本案論罪科刑法條全文：
毒品危害防制條例第10條
施用第一級毒品者，處6月以上5年以下有期徒刑。
施用第二級毒品者，處3年以下有期徒刑。


司法院資訊處製作；財團法人民間司法改革基金會備份。
